臺灣高雄地方法院交通事件裁定　　　　100年度交聲字第665號
原處分機關　高雄市政府交通局
異　議　人
即受處分人　鵬雲企業有限公司
法定代理人　王鵬
上列受處分人因聲明異議案件，對於高雄市政府交通局100 年3
月11日所為之處分（原處分：高市交裁字第裁32-B00000000號）
，聲明異議，本院裁定如下：
    主  文
原處分撤銷。
鵬雲企業有限公司不罰。
    理  由
一、原處分機關係以：異議人即受處分人鵬雲企業有限公司係車
    號226-EVE 號普通重型機車之車主，因該機車之駕駛人於民
    國100 年2 月27日1 時13分，在高雄市○○路、高楠公路，
    有「駕駛人以危險方式在道路駕駛汽車」之違規行為，而違
    反道路交通管理處罰條例第43條第4 項之規定，除處罰違規
    駕駛人外，應並吊扣該汽車牌照3 個月。
二、異議意旨略以：異議人係經營租賃車業務，其所有之重型機
    車於100 年2 月10日20時15分許起出租予侯淳喜，原租賃期
    間為1 日，然該機車遲至於同年3 月15日23時30分始經侯淳
    喜友人歸還予異議人，是以，該機車於上開違規時間業已出
    租予侯淳喜，且異議人亦依一般出租業者之標準程序簽定租
    車契約書並驗明承租人之姓名、住址、駕駛執照號碼等，及
    留存身分證、駕照等影本供查，故於出租後侯淳喜或侯淳喜
    之友人為上開違規之行為，異議人完全不知情，更無從預見
    防範，並無故意或過失之可歸責事由，原處分機關逕對異議
    人為裁罰吊扣汽車                                                                                                                牌照，顯有違誤，爰聲明異議等語。
三、按汽車（含機車）駕駛人，駕駛汽車在道路上蛇行，或以其
    他危險方式駕車者，處新臺幣（下同）6,000 元以上2 萬4,
    000 元以下罰鍰，並當場禁止其駕駛；汽車駕駛人有第1項
    第1 款、第2 款或前項行為者，並吊扣該汽車牌照3 個月；
    經受吊扣牌照之汽車再次提供為違反第1 項第1 款或前項行
    為者，沒入該汽車，道路交通管理處罰條例第43條第1 項第
    2 款、第4 項分別定有明文。是依上開條文規定，如汽車駕
    駛人係駕駛自己汽車而有上開違規行為，除受罰鍰之裁罰外
    ，並應受吊扣汽車牌照3 個月之處分，自無疑義；惟如該汽
    車非駕駛人所有時，該汽車所有人是否仍為受罰主體，似有
    爭議。然就法條文義解釋而言，所謂「吊扣『該』汽車牌照
    」，應指「該危險駕駛之汽車牌照」，而汽車駕駛人非必為
    汽車所有人，此為一般社會常態，法文既非明定「吊扣該駕
    駛人所有之汽車牌照」，則不問汽車駕駛人與汽車所有人是
    否為同一人，自均應加以處罰。再由同條第4 項後段規定「
    經受吊扣牌照之汽車『再次提供』為違反第1 項第1 款或前
    項行為者，沒入該汽車」為體系上之觀察，益徵本條項汽車
    所有人不以與汽車駕駛人為同一人為限，否則即無「提供」
    或「再次提供」之可言。又自立法意旨觀之，汽車駕駛人有
    危險駕車行為，嚴重危害道路交通安全，甚且可能涉及刑法
    公共危險罪責，情節非輕。基此，汽車駕駛人有上開危險駕
    車行為，除處以高額罰鍰並當場禁止其駕駛外，另吊扣該危
    險駕駛車輛之汽車牌照3 個月，而以此雙重保險方式，督促
    汽車所有人勿輕易提供車輛予可能危險駕駛之人，藉以遏止
    嚴重違規，確保公眾生命、身體、財產之安全之目的，即屬
    至明。從而，本條項關於吊扣汽車牌照之處罰，自不以汽車
    駕駛人與汽車所有人係同一人為限，縱汽車所有人另有其人
    ，自仍應為本條項所規範之受罰主體。惟按違反行政法上義
    務之行為非出於故意或過失者，不予處罰，行政罰法第7 條
    第1 項定有明文，此項實體法上責任成立之條件，除有明文
    規定，得因程序要件不備而無庸審酌外，本宜一體適用。因
    此，上開吊扣汽車牌照之處罰，汽車所有人雖亦為受罰主體
    ，但仍須汽車所有人對於提供車輛給汽車駕駛人危險駕駛之
    使用有故意或過失為成立要件，而汽車所有人自己即為危險
    駕駛之行為人，其有可歸責之原因，自不待言，然汽車所有
    人如非汽車駕駛人，即應探究該提供汽車之行為是否有可歸
    責之原因，否則，自不能令汽車所有人因汽車駕駛人個人恣
    意違規行為，即應而受罰。
四、經查：
(一)、異議人所有之上開普通重型機車，於前揭時間，經駕駛人駕
    駛行經高雄市○○路、高楠公路，因「駕駛人以危險方式在
    道路駕駛汽車」之違規行為，而遭員警製單逕行舉發等情，
    有上開舉發違反道路交通管理事件通知單（高市警交字第B0
    0000000 號）、100 年3 月11日高市交裁字第裁32-B000000
    00號裁決書各1 份1 紙附卷可稽；又異議人係經營租車業，
    於100 年2 月10日20時15分許，將上開機車出租予侯淳喜使
    用，租賃期間1 日，嗣侯淳喜再將機車交予友人使用，而遲
    至100 年3 月15日23時30分許該機車始經侯淳喜友人歸還異
    議人一節，經異議人之代表人王鵬陳述明確，並經證人即承
    租人侯淳喜證述詳盡，復有高雄市政府營利事業登記證、上
    開機車之鵬雲企業有限公司機車租賃切結書、承租人侯淳喜
    國民身分證、汽車駕駛執照影本各1 份在卷供查，是上開機
    車違規之時間，係於承租人侯淳喜之友人使用中之事實，應
    堪予認定。
(二)、依上開事實所示，異議人既將該機車出租予侯淳喜使用，非
    上開違規時之駕駛人，揆諸前揭所述，則異議人自須有故意
    或過失之可歸責原因，原處分機關始得據以裁罰。惟因租賃
    關係係以物出租予他方使用、收益，他方支付租金之性質，
    是租賃物交付他方使用後，係處於承租人之占有中，出租人
    已難對租賃物為風險上控管。而本件異議人係領有營利事業
    登記證之機車租賃業者，依其對不特定大眾提供租借車輛服
    務，就承租人駕駛資格及能力之監督，充其量僅能課以就承
    租人本身之駕駛資格為注意，或告知承租人應注意駕駛之行
    為等一般性提醒，故對於車輛交付後，承租人是否交由他人
    駕駛，或駕駛人進行駕駛作為時所面對各種具體或偶發狀況
    ，有無因故意或過失而違規之風險，自難課予預見及防止之
    義務。再者，出租車輛供他人使用，就出租者而言，以昂貴
    車輛供他人使用賺取出租費用，所圖者為長期經營，積少成
    多以賺取利潤，衡情亦不希望所有之車輛被不法使用。此外
    ，異議人與承租人侯淳喜簽訂之鵬雲企業有限公司機車租賃
    切結書第2 條、第3 條特別約定「機車借車人（指侯淳喜）
    應遵守交通法規公路安全法駕駛」、「…於出借期間，如發
    生任何法律問題，交通違規，與借車人之借車期間相符，借
    用人必須負全部民刑事法律責任」等語明確，有上開租賃切
    結書1 紙在卷可佐，是出租人即異議人就該機車之使用，亦
    已對承租人盡相當之提醒及注意。是依前情，要難認定異議
    人有故意將上開機車出租予他人違規使用之情形，且本件復
    查卷內並無證據可資證明異議人於出租程序上有何違反法令
    規定之事實，自難認異議人之出租行為亦有何過失可言。從
    而，本件應認異議人對上開機車出租後之前揭違規駕駛行為
    ，並無故意或過失之可歸責原因甚明。
五、綜上所述，本件異議人並無故意或過失之可歸責原因。原處
    分機關不察，逕予裁罰，尚非允洽。異議人不服裁決，提起
    本件異議，為有理由，故本院自應將原處分予以撤銷，並為
    異議人不罰之諭知。
據上論斷，應依道路交通管理處罰條例第87條第2 項，道路交通
事件處理辦法第19條前段，裁定如主文。
中    華    民    國  100     年    5     月    31    日
                  刑事第一庭    法  官  陳億芳
以上正本證明與原本無異。
如不服本裁定應於送達後5日內向本院提出抗告狀。
中    華    民    國   100    年    6     月     1    日
                                書記官  鄭於珮